臺灣臺南地方法院民事裁定
110年度事聲字第82號
異  議  人  周泇宏  
相  對  人  吳其曜  

上列異議人與相對人間聲請核發支付命令事件，異議人對於本院
司法事務官於民國110年10月29日所為之處分（110年度司促字第
21916號）提出異議，本院裁定如下：
    主  文
異議駁回。
    理  由
一、按當事人對於司法事務官處理事件所為之終局處分，得於處
    分送達後10日之不變期間內，以書狀向司法事務官提出異議
    。司法事務官認前項異議有理由時，應另為適當之處分；認
    異議為無理由者，應送請法院裁定之。法院認第1項之異議
    為有理由時，應為適當之裁定；認異議為無理由者，應以裁
    定駁回之，民事訴訟法第240條之4第1項前段、第2項及第3
    項分別定有明文。查本院司法事務官於民國110年10月29日
    裁定駁回異議人所為支付命令之聲請，該裁定業於同年11月
    9日寄存送達於高雄市政府警察局新興分局，有送達證書在
    卷可憑(110年度司促字第21916號清償借款卷第81頁)，依民
    事訴訟法第138條之規定，自寄存之日起，經過10日發生效
    力，送達生效日為同年11月19日，異議人於同年11月22日提
    出異議，司法事務官認其異議無理由而送請本院裁定，經核
    與上開規定相符，先予敘明。
二、異議意旨略以：異議人於110年9月30日陳報之110年4月5日L
    INE對話紀錄，旨在證明該LINE通訊軟體之使用者為相對人
    ，因兩造之借貸往來係以通訊軟體LINE之通話功能以口頭約
    定，貴院認依異議人提出之110年4月5日LINE對話紀錄前後
    內容判斷，難認異議人已釋明與相對人間有成立消費借貸之
    合意，異議人復於110年9月30日陳報足以釋明通訊軟體LINE
    截圖頁面之對話者即相對人，且據異議人提出之證物2第7頁
    ，相對人於110年7月31日提及「-49000 8/7結清」、110年8
    月7日提及「真的出狀況我也會給你的，1100當1000總數-48
    000」等語，相對人並隨即於110年8月7日匯入新台幣（下同
    ）1,100元至異議人玉山銀行帳戶中，自上述對話內容及匯
    款事實，應可合理判斷對話內容中所指「-49000」及「-480
    00」即為相對人親自確認之未清償之餘額，相對人因無法依
    約於110年8月7日清償借款，故匯款1,100元予異議人清償1,
    000元本金，並回覆確認有48,000元款項尚未清償。故異議
    人認所陳報之證物應已足夠釋明異議人與相對人間有成立消
    費借貸之合意。為此異議人依法聲明異議，請求廢棄原駁回
    裁定，依督促程序對相對人發支付命令等語。
三、按支付命令之聲請，應表明下列各款事項：當事人及法定
    代理人。請求之標的及其數量。請求之原因事實。其有對
    待給付者，已履行之情形。應發支付命令之陳述。法院。
    債權人之請求，應釋明之，民事訴訟法第511條定有明文。
    其修法理由謂：為免支付命令淪為製造假債權及詐騙集團犯
    罪工具，嚴重影響債務人權益，為兼顧督促程序在使數量明
    確且無訟爭性之債權得以迅速、簡易確定，節省當事人勞費
    ，以收訴訟經濟之效果，並保障債權人、債務人正當權益，
    避免支付命令遭不當利用，爰增列第2項，強化債權人之釋
    明義務。若債權人未為釋明，或釋明不足，不合於本條第2
    項規定者，法院得依本法第513條第1項規定，駁回債權人之
    聲請等語。又支付命令之聲請，不合於第508條至第511條之
    規定，或依聲請之意旨認債權人之請求為無理由者，法院應
    以裁定駁回之；就請求之一部不得發支付命令者，應僅就該
    部分之聲請駁回之。前項裁定，不得聲明不服，同法第513
    條亦有明文。
四、經查：
　㈠本件異議人主張相對人向其借款未清償一節，僅提出LINE對
    話紀錄截圖為證，惟LINE程式係非實名認證之社群軟體程式
    ，使用者及受話者可任意自行更改對話對象之名稱，故尚難
    僅憑該LINE對話紀錄即遽認對話紀錄中「受話者Ci Yao」即
    為相對人本人。
　㈡再者，縱認上開對話紀錄中與異議人對話之「Ci Yao」即為
    相對人本人，惟就異議人提出之LINE對話紀錄內容觀之，僅
    可知「Ci Yao」有陸續要求異議人匯款，亦有陸續匯回款項
    給異議人，兩人間確有金錢往來之情事。然金錢往來之原因
    本有多種可能，或為消費借貸，或為投資等因素，從該對話
    內容之前後文觀之，均未明確表示係相對人向異議人為借款
    而要求異議人匯款，且部分對話「Ci Yao」甚且提及「暫時
    收手了，等著二個禮拜入帳」、「成功機率極大的，我現在
    就是資金卡到」、「別擔心，真的出狀況我也會給你的」等
    語（原審卷第21、22頁），則本件是否係基於消費借貸關係
    之匯款，更非無疑。基此，實難認定異議人匯款給相對人之
    原因係基於其與相對人間之消費借貸關係，自難認異議人就
    其主張與相對人間消費借貸關係存在乙事已盡釋明之責。是
    以，異議人所舉資料既無從使本院產生相對人向異議人借貸
    之事實大概存在之薄弱心證，則異議人就本件請求相對人給
    付借款一情，難以憑採。
　㈢依上所述，異議人既未能釋明兩造間確有消費借貸之債權債
    務關係存在，則其聲請對相對人核發支付命令，依前述說明
    ，即有未合。原裁定駁回異議人之聲請，於法尚無違誤。異
    議意旨仍執前詞，指摘原裁定不當，求予廢棄，為無理由，
    應予駁回。又本件支付命令之聲請雖經原審駁回，異議人就
    本件民事糾葛仍可另提起民事訴訟，附此敘明。
五、據上論結，本件異議為無理由，依民事訴訟法第240條之4第
    3項後段，裁定如主文。
中　　華　　民　　國　　110 　年　　12　　月　　6 　　日
                  民事第三庭    法  官  黃聖涵
以上正本係照原本作成。
本件不得聲明不服。
中　　華　　民　　國　　110 　年　　12　　月　　6 　　日
                                書記官  謝明達